臺灣臺北地方法院民事判決　　　　　　 94年度勞訴字第157號
原　　　告　乙○○
　　　　　　己○○
　　　　　　戊○○
　　　　　　甲　○
　　　　　　丁○○
共　　　同
訴訟代理人　章修璇律師
複　代理人　沈政雄律師
被　　　告　中天電視股份有限公司
法定代理人　丙○○
訴訟代理人　李念祖律師
　　　　　　賴文萍律師
上列當事人間請求給付資遣費等事件，本院於民國94年12月1日
言詞辯論終結，判決如下：
    主  文
被告應給付原告乙○○新台幣拾肆萬壹仟柒佰柒拾伍元、原告
己○○新台幣貳拾肆萬陸仟陸佰參拾壹元、原告戊○○新台幣貳
萬肆仟壹佰零柒元、原告甲○新台幣貳拾貳萬伍仟柒佰捌拾肆元
元、原告丁○○貳拾陸萬陸仟陸佰陸拾柒元，及均自民國94年7
月14日起至清償日止，按年息百分之五計算之利息。
訴訟費用由被告負擔。
本判決第一項於原告乙○○以新台幣壹拾壹萬肆仟元、原告己○○以新台幣捌萬貳仟貳佰元、原告戊○○以新台幣捌仟元、原告
甲○以新台幣柒萬伍仟元、原告丁○○以捌萬玖仟元為被告供擔
保後，得假執行。被告如以新台幣拾肆萬壹仟柒佰柒拾伍元為
原告乙○○、以新台幣貳拾肆萬陸仟陸佰參拾壹元為原告己○○
、以新台幣貳萬肆仟壹佰零柒元為原告戊○○、以新台幣貳拾貳
萬伍仟柒佰捌拾肆元為原告甲○、以貳拾陸萬陸仟陸佰陸拾柒元
為原告丁○○；或與前述金額同面額之華南商業銀行萬華分行發
行之可轉讓定期存單供擔保，則得免為假執行。
    事實及理由
一、原告主張：原告乙○○自民國（下同）81年11月21日起受雇
    於與被告公司同為「象山集團」中之木喬傳播事業股份有限
    公司（下稱木喬公司），於89年5月1日轉調勁學資訊科技股
    份有限公司（下稱勁學公司），雖曾於89年11月16日辦理離
    職，但旋受象山集團實際經營管理者兼木喬公司總經理兼勁
    報多媒體公司（下稱勁報公司）副社長江永慶之挽留，江永
    慶希望乙○○能繼續在集團企業內任職，並承諾讓乙○○享
    受集團慣例，年資接續計算，乙○○遂於89年12月1日至勁
    報公司任職，一個月後（即90年1月1日）再轉調至江永慶擔
    任總經理之被告公司任職，嗣於91年4月20日遭被告公司資
    遣；原告己○○於85年2月7日進入木喬公司工作，90年11
    月10日調任勁財網資訊公司（下稱勁財網公司），再於91
    年3月11日轉調被告公司，嗣於91年6月12日被資遣；原告戊○○則於90年5月10日進入勁報公司任職，91年3月1日轉調
    至被告公司，91年6月2日遭資遣；原告甲○於86年11月10
    日進入木喬公司，90年11月11日轉調至被告公司，於91年6
    月12日被資遣；另原告丁○○於88年7月13日進入勁報公司
    任職，91年3月1日轉調被告公司，於91年4 月30日遭到被告
    公司資遣。查原告等人原先分別於「象山集團」中之木喬公
    司、勁學公司、勁報公司、勁財網公司工作，又先後被調任
    至同集團內之被告公司任職，依當時集團企業內調之原則為
    「年資接續、薪資不變」，因此當時被告公司承認原告等人
    在原任職公司之年資，詎被告為規避資遣費之發放而反悔，
    片面否認被告公司己承諾之年資併計一事，於91年4月至6月
    間資遣原告時，僅計算原告等人任職於被告公司期間之年資
    ，否認原告等先前之年資，為此，爰提起本訴，請求被告給
    付如下：
(一)原告乙○○部分：查原告乙○○於離職前6個月之平均工資
    為新台幣（下同）42,264元，年資共計9年5個月，資遣費為
    397,986元。被告公司卻僅以年資1年4個月，而僅發給資遣
    費56,211元，短計341,775元。
(二)原告己○○部分：原告己○○於離職前6個月之平均工資為
    40, 520元，年資6年5個月，資遣費應為260,003元。被告公
    司僅發給4個月之資遣費13,372元，短付246,631元。
(三)原告戊○○部分：原告戊○○離職前6個月之平均工資為32,
    000元，年資1年1個月，資遣費應為34,667元。惟被告公司
    卻僅承認4個月年資，發給10,560元，短付24,107元。
(四)原告甲○部分：原告甲○離職前6個月之平均工資為56,493
    元；86年11月10日到職，91年6月12日遭資遣，年資共計4年
    8 個月，資遣費應為263,634元。惟被告公司僅承認8個月年
    資，而發給37,850元。短付225,784元。
(五)原告丁○○部分：原告丁○○離職前6個月平均工資，因象
    山集團企業問調職採「年資接續、薪資不變」原則，丁○○
    90 年10月、90年11月以及91年2月任職於勁報多媒體公司之
    薪資均為每月10萬元，離職前6個月平均工資為10萬元，丁○○前後年資共計2年10個月，資遣費應為283,333元。惟被
    告公司僅給付2個月年資之資遣費16,666元，短付266,667
    元。
    並聲明：(1)被告應給付原告乙○○341,775元原告己○○
    246, 631元、原告戊○○24,107元、原告甲○225,784元、
    原告丁○○266,667元，及均自起訴狀繕本送達之翌日起至
    清償日止，按年息5%計算之利息。(2)願供擔保請准宣告假執
    行。
二、被告則辯以：被告前為「中視衛星傳播股份有限公司」，該
    公司原係由中國電視股份有限公司持有大多數股份及經營，
    俟中國電視股份有限公司於89年間將部分股份轉讓予象山集
    團，並改由象山集團經營，象山集團繼而將其集團人力轉調
    至中視衛星公司，後因被告公司經營權易主，被告為整頓公
    司財務而依勞動基準法之規定資遣冗員，並依法核發資遣費
    。惟依勞動基準法施行細則第5條規定，勞工工作年資係以
    服務同一事業單位為限，並自受僱當日起算。被告公司雖與
    木喬公司、勁學資訊公司、勁報多媒體公司及勁財網資訊公
    司雖曾隸屬同一企業集團，但各自具有獨立之法人格主體，
    並非同一事業單位，被告公司依法自無併計原告等人先前任
    職於木喬公司、勁學公司、勁報公司及勁財網公司年資之義
    務，且勞工調往其他關係企業服務，尚須經勞工同意，本即
    不存在公平與否之問題。原告自原任職公司離職再轉任被告
    公司，既係經原告自行評估後所為之決定，縱後來發生不利
    於原告之結果，亦應自行承擔，豈能事後主張其離職乃係違
    乎衡平原則。爰就原告請求之數額抗辯如下：
(一)木喬公司、勁學公司及勁報公司與被告公司各非同一事業單
    位，該三家公司所為之任何年資併計之承諾，無法拘束被告
    公司。原告乙○○雖提出職務申請表證明被告有承諾併計其
    任職各該公司年資，惟該申請表並非被告公司填寫，自不得
    適用於被告公司。且原告乙○○係於89年11月16日自勁學公
    司辦理自請離職，嗣於89年12月1日加入勁報公司任職，先
    前任職木喬公司及勁學公司之年資顯已因該自動離職而中斷
    。惟被告考量原告乙○○長期為象山集團提供勞務，其因自
    願自象山集團至被告公司任職時並未自象山集團領得資遣費
    ，因此被告仍本於企業主照顧員工之一貫態度，評估其個人
    表現，承諾併計其任職象山集團期間1/2年資計算之資遣費
    。然因核發資遣費時，人事作業疏失，而僅依其任職被告公
    司期間之年資核發76,049元，被告願按「資遣費計算明細表
    」所示應發給之金額248,909元，扣除原告乙○○業已領取
    之76,049元，再補發172.860元予原告乙○○。
(二)原告己○○所提木喬公司行政管理處承辦人員崔良棻製作之
    簽呈，內容係將原任職木喬公司總務之原告己○○轉調至多
    媒體總務處總務室之關係企業，並非移轉至被告公司，亦與
    被告公司完全無關。惟被告考量原告己○○長期為象山集團
    提供勞務，其因自願自象山集團至被告公司任職時並未自象
    山集團領得資遣費，因此被告仍本於企業主照顧員工之一貫
    態度，評估其個人表現，承諾併計其任職木喬公司期間1/2
    年資及併計其任職勁財網年資計算之資遣費。然因核發資遣
    費時，人事作業疏失，而僅依其任職被告公司期間之年資核
    發13,372元，被告願按「資遣費計算明細表創所示應發給之
    金額124,802元，扣除原告己○○業已領取之13,372元，再
    補發111,430元予原告己○○。
(三)被告考量原告戊○○其自願自象山集團至被告公司任職時並
    未自象山集團領得資遣費，且其工作表現不差，因此被告在
    資遣時，本於企業主照顧員工之一貫態度，承諾併計其任職
    勁報公司期間年資計算資遣費。然因作業疏失，僅依其任職
    被告公司期間之年資核發10,560元，被告願按「資遣費計算
    明細表」所示應發給之金額34,560元，扣除原告戊○○業已
    領取之10,560元，再補發24,000元予原告戊○○。
(四)被告考量原告甲○其自象山集團至被告公司任職時並未自象
    山集團領得資遣費，被告本於企業主照顧員工之一貫態度，
    評估其個人表現，承諾併計其任職木喬公司期間1/2年資計
    算資遣費。然因作業疏失，僅依其任職被告公司期間之年資
    核發37,850元，被告願按「資遣費計算明細表」所示應發給
    之金額145,752元，扣除原告甲○業已領取之37, 850元，再
    補發107,902元予原告甲○。
(五)被告公司依法並無併計原告丁○○任職於勁報多媒體公司年
    資之義務，且被告公司亦未曾承認原告丁○○任職於勁報公
    司之工作年資，原告丁○○徒以象山集團企業間調職採「年
    資接續、薪資不變」即提起本件訴訟，要求被告再給付資遣
    費，應無理由。
    並聲明：(1)被告願給付原告乙○○172,860元，原告乙○○
    超過172,860元之請求應予以駁回；被告願給付原告己○○
    111,430元，原告己○○超過111,430元之請求應予以駁回；
    被告願給付原告戊○○24,000元，原告戊○○超過24,000元
    之請求應予以駁回；被告願給付原告甲○107,902元，原告
    甲○超過107,902元之請求應予以駁回；原告丁○○之訴應
    予以駁回。(2)如受不利判決，請准被告以現金或等值之華南
    商業銀行萬華分行發行之可轉讓定期存單供擔保，宣告免為
    假執行。
三、原告乙○○主張其自81年11月21日起受雇於與被告公司同為
    「象山集團」中之木喬公司，於89年5月1日轉調勁學公司，
    雖曾於89年11月16日辦理離職，但旋受象山集團實際經營管
    理者兼木喬公司總經理兼勁報公司副社長江永慶之挽留，遂
    於89年12月1日至勁報公司任職，復於90年1月1日轉調至江
    永慶擔任總經理之被告公司任職，嗣於91年4月20日遭被告
    公司資遣；原告己○○主張其於85年2月7日進入木喬公司工
    作，90年11月10日調任勁財網公司，於91年3月11日轉調被
    告公司，嗣於91年6月12日被資遣；原告戊○○主張其於90
    年5月10日進入勁報公司任職，91年3月1日轉調至被告公司
    ，91年6月2日遭被告公司資遣；原告甲○主張其於86年11月
    10 日進入木喬公司，90年11月11日轉調至被告公司，於91
    年6月12日被資遣；另原告丁○○主張其於88年7月13日進入
    勁報公司任職，91年3月1日轉調被告公司，於91年4月30日
    遭到被告公司資遣及渠等於離職前6個月之平均工資數額等
    情，業據其提出職務申請表、資遺費計算明細表、勞工保險
    被保險人投保資料表、木喬公司90年11月7日簽呈（見本院
    簡易庭卷第36頁至第49頁）為證，並為被告所不爭執，應可
    信實。
四、惟原告主張被告公司應依當時集團企業內調之「年資接續、
    薪資不變」之原則，而承認原告前所工作之年資，嗣又反悔
    否認原已承諾年資併計一事，短計原告等人基於勞動基準法
    第17條規定所可獲得之資遣費等情，則為被告否認，並以前
    開情詞置辯。是本件之爭點即在於：被告給付原告等人之資
    遣費有無短少？原告等人之工作年資應否併計？茲分述如下
    ：
(一)按勞工工作年資以服務同一事業者為限。但受同一雇主調動
    之工作年資，及依勞動基準法第20條規定應由新雇主繼續予
    以承認之年資，應予併計。勞動基準法第57條定有明文。又
    勞工工作年資自受僱當日起算。勞動基準法施行細則第5條
    亦有明定。經查，被告與木喬公司曾屬同一企業集團中之關
    係企業，但為不同之法人，係各自獨立之不同法人格主體，
    雖同一關係企業各個事業單位之雇主並非同一人，惟如關係
    企業之旗下員工經雇主指派調動至另一公司時，倘僅因非屬
    同一法人格而認非屬同一雇主，即遽認被調動之勞工之工作
    年資不能併計，顯然有失衡平，而應視實際情形予以承認勞
    工在各事業單位之工作年資得以併計，以免雇主藉此方式規
    避應予勞工按工作年資計算之各項給與，是以於關係企業旗
    下縱為不同之法人，仍應審究該不同之法人實際上是否為同
    一事業主體，自不能一概而論。
(二)本件被告自承其與木喬公司、勁學公司、勁報公司、勁財網
    公司等原均屬象山企業集團旗下公司，並屬同一集團體下之
    關係企業，當時被告公司與木喬公司之總經理同為江永慶，
    關於行政、人事、會計、經營上，二公司均綜合作業，是被
    告與木喬公司雖為二不同公司，為各自獨立之法人格，然其
    事業主體實際上均為同一之象山集團，應可認定。而由原告
    所提木喬公司於90年11月7日之簽呈（見本院簡易庭卷第43
    頁）所載內容以觀，主旨即揭櫫「木喬所有同仁轉調關企之
    相關說明」，該簽呈乃因象山集團之人事調動，由崔良棻起
    簽，報由各部門主管、木喬公司人事部門、總經理及象山集
    團總裁會簽意見後，最後由集團總裁核決，斯時兼任木喬公
    司及被告公司之總經理江永慶並於簽呈上批註：「１、如擬
    辦理２、擬以木喬公司名義公告３、鈞長簽核後，要求各事
    業配合執行」、「註：簡經理、甲○、靜芳三位支援外縣，
    報到日期11月10日非實際出勤，自12月2日起出勤」；而象
    山集團總裁江道生則於同日批示：「如擬執行，請各公司配
    合辦理」等語。文內之說明欄後第2點並記載「年資：因屬
    集團內轉調，因此年資延續。」（見同前卷第45頁）等語。
    木喬公司在同日發布公告，公告上並有被告公司當時之總經
    理江永慶簽名。足證被告於九十一年十一月七日即已同意承
    受原告原在木喬公司之工作年資。
(三)且觀之原告提出之總經理室資遺費發放明細及中視衛星傳播
    股份有限公司資遺費發放明細上載明：原告乙○○到職日為
    81/1 1/21，特休日數14天，原告己○○之到職日為85/02/
    07，原告戊○○之到職日為90/05/10、原告甲○之到職日為
    86/11/ 10，而前開資遺費明細亦均經主管「吳錦長」簽章
    （見同前卷第39頁至第49頁），被告對此復不爭執（見本院
    卷第10頁），益見原告主張被告確實承認原告等人前於關係
    企業之工作始日並列入工作年資等語，係屬信而有徵。是原
    告據此主張渠等實際上係受同一僱主為關係企業間之職務調
    動，被告復承諾應併計其前於木喬公司暨關係企業公司之工
    作年資等語，並符合吾人一般日常生活經驗法則，自屬可取
    。被告空言否認其有前開簽呈及資遺費發放明細之適用云云
    ，與事實不符，自無可取。
(四)又前揭「資遣費發放明細」（見同前卷第39頁、第40頁）之
    備註欄雖記載：原告乙○○部分「關企之年資以1/2計算」
    ，原告己○○部分則記載「含木喬1/2、勁財網年資」；原
    告戊○○部分係「含勁報年資」、原告甲○部分係「木喬
    1/2 年資」，惟其上既均承認原告等人前於關係企業之工作
    始日，復逕於備註欄內將原告乙○○、己○○、甲○等人於
    木喬公司之工作年資以1/2折計，顯與前開簽呈內容暨被告
    公司關係企業辦理員工調動時應採取年資併計之處理原則相
    違，此外，被告復未提出其已徵得原告等人同意就渠等在木
    喬公司之工作年資以1/2折計之證明，是被告抗辯原告乙○○、己○○、甲○等人於木喬公司之工作年資應以1/2折計
    ，亦屬無據。
(四)被告復抗辯勞工調往其他關係企業服務，尚須經勞工同意，
    本不存在公平與否之問題，原告自原任職公司離職再轉任被
    告公司，既係經原告自行評估後所為之決定，縱後來發生不
    利於原告之結果，亦應自行承擔，豈能事後主張其離職乃係
    違反衡平原則云云。惟查，從屬性本係一般勞僱契約之特性
    ，倘非受僱主之指揮調動，受僱之勞動者又非為可得受更佳
    之待遇而為主動跳槽，豈有可能自行在關係企業間恣意遊走
    轉換事業單位？甚至還要承受犧牲工作年資之不利益？衡之
    原告等人調入被告公司工作之時間、與渠等遭被告公司資遣
    之時間，期間相距短則2、3個月（如原告續世昭、戊○○、
    丁○○），期間長者，縱如原告乙○○、甲○等人亦不過1
    年3月、6個月，揆諸前開所述，實應認原告等人前在被告關
    係企業各事業單位之工作年資應予併計，始為公平、合理。
(五)從而，原告請求之金額分述如下：
  １原告乙○○部分：查原告乙○○於離職前6個月之平均工資
    為42,264元，年資共計9年5個月，資遣費為397,986元。被
    告公司卻僅以年資1年4個月，而僅發給資遣費56,211元，是
    原告主張被告短計341,775元，應為可取。
  ２原告己○○部分：原告己○○於離職前6個月之平均工資為
    40,520元，年資計為6年5個月，資遣費應為260,003元。被
    告公司僅發給4個月之資遣費13,372元，是原告主張被告短
    付246,631元，亦為可取。
  ３原告戊○○部分：原告戊○○離職前6個月之平均工資為32,
    000元，年資1年1個月，資遣費應為34,667元。惟被告公司
    卻僅發給10,560元，是原告主張被告短付24,107元，同為可
    取。
  ４原告甲○部分：原告甲○離職前6個月之平均工資為56,493
    元，86年11月10日到職，91年6月12日遭資遣，年資共計4
    年8個月，資遣費應為263,634元。惟被告公司僅承認8個月
    年資，而發給37,850元，是原告主張被告短付225,784元，
    即屬有據。
  ５原告丁○○部分：原告丁○○於90年10月、90年11月以及91
    年2月任職於勁報多媒體公司之薪資均為每月10萬元，離職
    前6個月平均工資為10萬元，前後年資共計2年10個月，是其
    資遣費應為283,333元。惟被告公司僅給付2個月年資之資遣
    費16,666元，是原告主張被告短付266,667元，亦屬有據。
五、綜上所述，原告主張被告應給付原告乙○○341,775元、原
    告己○○246,631元、原告戊○○24,107元、原告甲○225,
    784元、原告丁○○266,667元，及均自起訴狀繕本送達之翌
    日即94年7月14日起至清償日止，按年息5%計算之利息，為
    有理由，應予准許。
六、假執行之宣告：
    兩造分別陳明願供擔保聲請宣告假執行及免為假執行，就原
    告勝訴部分，經核均無不合，爰分別酌定相當擔保金額准許
    之。
七、兩造其餘之攻擊或防禦方法，及未經援用之證據，經本院斟
    酌後，認為均不足以影響本判決之結果，自無一一詳予論駁
    之必要，併此敘明。
八、結論：本件原告之訴為有理由，依民事訴訟法第78條、第39
    0條第2項、第392條，判決如主文。
中　　華　　民　　國　　94　　年　　12　　月　　19　　日
                    勞工法庭    法　官　林振芳
以上正本係照原本作成
如對本判決上訴，須於判決送達後20日內向本院提出上訴狀
中　　華　　民　　國　　94　　年　　12　　月　　19　　日
                                書記官　李淑芬
